臺灣臺中地方法院刑事判決　　　　　　　96年度訴字第2621號
公　訴　人　臺灣臺中地方法院檢察署檢察官
被　　　告　戊○○
指定辯護人　本院公設辯護人丙○○
上列被告因公共危險案件，經檢察官提起公訴（九十六年度偵字
第一五五○○號），本院判決如下：
    主    文
戊○○放火燒燬現供人使用之住宅，未遂，累犯，處有期徒刑參
年捌月。扣案之汽油桶壹桶 (含汽油，驗後淨重：壹貳柒點肆貳
公克)沒收。
    犯罪事實
一、戊○○於民國九十二年間因妨害自由，經本院判處有期徒刑
    五月確定，於九十二年三月二十七日易科罰金執行完畢，復
    於九十三年間因違反槍砲彈藥刀械管制條例案件，經本院判
    處有期徒刑四月確定，於九十三年七月二十日易科罰金執行
    完畢。猶不知警惕，緣其與庚○○原係男女朋友，因庚○○
    欲與戊○○分手，而起爭執，戊○○因不滿庚○○多日避不
    見面，遂於九十六年五月十三日十六時許，前往庚○○位於
    臺中縣大肚鄉○○村○○○街六三巷七十號住處找庚○○，
    惟遭庚○○之女乙○○要求離開，因而心生不滿，竟基於放
    火燒燬現供人使用住宅之犯意，即騎乘車牌號碼不詳之機車
    （起訴書誤載為ＮＷ三－四二九號），持其所有之汽油桶至
    附近加油站購買並盛裝汽油後，於同日十七時四十五分許，
    抵達庚○○前開住處（平日係陳春帆、乙○○、丁○○居住
    ，庚○○若返家時，亦同住），將前開汽油潑灑於庚○○住
    處之鐵門、鋁門（因鋁門關閉，而無法潑至屋內，僅潑灑至
    鋁門框，並滲入鋁門溝槽），再拿出打火機欲點火引燃，惟
    因丁○○在二樓陽台因見戊○○持汽油桶前來，即呼喚乙○○前來，復由丁○○持水管接水龍頭，交由乙○○持水管向
    戊○○噴水，致戊○○打火機潮溼而無法點燃，戊○○見放
    火行為未果，並向乙○○恫稱：就算坐牢也要讓妳死等語，
    致乙○○心生畏懼，復接續拿出第二個打火機欲點火，又因
    乙○○噴水而致戊○○無法順利點燃，復經乙○○告知已報
    警，戊○○始離去，而未釀成火災，嗣經警員趕抵現場附近
    之農田內扣得戊○○用以盛裝汽油之汽油桶一個（內有部分
    殘留）及打火機一個，始查悉上情。
二、案經臺中縣警察局烏日分局報告臺灣臺中地方法院檢察署檢
    察官偵查起訴。
    理    由
一、訊據被告戊○○固坦承曾於前開時間，前往前開地點找案外
    人庚○○，經證人乙○○阻擾，而心生不滿，即騎乘機車，
    持汽油桶至加油站購買汽油，復返回前開證人乙○○等人住
    所，之汽油潑灑於證人乙○○住處之鐵門、鋁門等處之事實
    ，惟矢口否認有何放火燒燬現供人使用住宅之犯行，並辯稱
    ：伊當時因為乙○○阻止伊找庚○○，而與乙○○發生口角
    ，伊很生氣，就拿買來有加水的汽油潑，但伊根本就沒有拿
    打火機出來點火，只是要嚇嚇她們而已，並無放火的意思，
    扣案之打火機並非伊的；伊有精神疾病，曾在童綜合醫院就
    診，伊當時被乙○○氣得不知道自己在作了什麼，但伊回想
    確實沒有拿出打火機來點火云云。惟查：
(一)、被告確有於前開時、地，持汽油，潑灑於前開現供案外人庚○○及證人乙○○、丁○○居住處所之鐵門、鋁門等事實，
    業據被告供述在卷，復經證人乙○○、丁○○於本院審理時
    證述明確。又被告潑灑後，棄置於現場附近之汽油桶，其內
    剩餘之液體，經送內政部警政署刑事警察局鑑定，其鑑定結
    果：「汽油一瓶，其內為淺黃色液體，(一)毛重三三二點○四
    公克，淨重一二八點七九公克，取一點三七公克鑑定用罄，
    餘一二七點四二公克。(二)檢出汽油成分。」等語，此有內政
    部警政署刑事警察局九十六年八月三十一日刑鑑字第○九六
    ○一二○五○二號鑑定書在卷可參（本院卷第一○六頁）。
    又前開汽油送鑑定時，經鑑定人以目視觀察，並無汽油以外
    之液體混雜其內（按油與水無法相溶，若有大量水分存在，
    以目視即可輕易辦視），此亦據鑑定人己○○於本院審理時
    證述明確（本院卷第一五○頁）。是以，被告確有於前開時
    、地，持汽油，潑灑於前開現供案外人庚○○及證人乙○○
    、丁○○住所之鐵門、鋁門等事實，應可認定。
(二)、被告確曾先後二次持打火機作勢欲點燃汽油，惟因遭證人乙○○持水管朝打火機噴水，該打火機因受潮，而無法點然，
    復曾於第一次打火機遭噴溼時，向證人乙○○恫稱：就算坐
    牢也要讓妳死等語之事實，亦據證人乙○○迭於偵查及本院
    審理時證述明確（偵卷第二五頁，本院卷第七一至七七頁）
    ，核與證人即當時亦在場，負責接水管予證人乙○○潑灑之
    人丁○○於本院審理時，證述被告確有先後兩次取出打火機
    點火，但均因遭水噴溼，而未點燃，伊等是在看到被告拿出
    打火機，才噴水，且被告要點第二個打水機時，有說過要讓
    伊姐姐（按指證人乙○○）死等語（本院卷第七七頁八四頁
    ）相符。再參酌證人丁○○年紀尚輕，涉世未深，與被告並
    無仇怨，當無構陷被告之理，而證人丁○○所證被告確有持
    打火機欲點火一節，亦與證人乙○○所述相吻。是以，被告
    確有於潑灑汽油後，先後二次持打火機，作勢點火，並向證
    人乙○○恫稱就算坐牢也要讓妳死等語等情，應可認定。雖
    證人丁○○於本院審理時，就被告先後二次持打火機欲點火
    之具體細節（被告之動作及位置），與證人乙○○證述情節
    不甚一致，惟事發之際，證人丁○○係負責接水管予其證人
    乙○○向被告噴水，期間水管曾脫落，復由其負責接妥，並
    沒有一直看著被告一節，亦據證人丁○○於本院審理時證述
    明確（本院卷第八二頁），顯見其並非全程注視被告在場之
    動作，且證人丁○○年紀尚輕，甫遭此緊急狀況，心情慌亂
    ，而就細節部分無法清楚記憶，亦非無法想像。是以，證人
    丁○○就前開證述之細節，雖與證人乙○○有所不同，惟其
    證述主要事實部分之情節均與證人乙○○大致相同，是其前
    開就此枝節部分之出入，並不影響本院就前開事實之認定。
    另本案係由證人乙○○持水管向被告噴水，故其自始自終，
    均於二樓陽台，注意被告，而其就被告潑灑汽油，持打火機
    欲點火之之過程，先後證述完整且一致，故被告於前開現場
    潑灑汽油，並持打火機欲點火之情節，應以證人乙○○所證
    情形較為詳實，併此敘明。
(三)、被告雖以前揭詞情置辯。惟按汽油不溶於水，且比重比水輕
    ，若汽油桶內含有大量水分，汽油則會浮在水上，而汽油既
    浮在水上，以汽油桶潑灑汽油，則先行潑出之液體，應大部
    分係汽油。故被告所持有之汽油桶內，苟有大量水分，則潑
    灑後，亦應殘留大部分之水分在汽油桶內，惟前開汽油桶殘
    餘液體，並無水等情，已如前述，故被告所辯，所潑灑的是
    汽油加水云云顯有不實，反益徵被告確有虛構事實之處。另
    被告雖辯稱伊並無持打火機作勢點火云云，惟被告確有杜撰
    部分事實，業如前述，則被告供述之信用性，實令人生疑，
    被告前開所辯是否詳實已非無疑。再者，被告確有持打火機
    作勢點火，為證人乙○○持水管朝被告噴水，致打火機受潮
    而無法點火等情，已據證人乙○○、丁○○證述明確，復有
    扣案之打火機可證。再參酌，證人乙○○、丁○○係於案發
    之際在場，就現場之感受自較為深切，苟被告無持打火機欲
    點火，使其等感受到被告有放火之意，何以持水管噴水？故
    被告所辯並無持打火機作勢點火云云，亦無足採。至被告辯
    稱：事發之際，其精神疾病發作，而無法知悉控制自己行為
    ，不知伊自己作了何事云云，另提出童綜合醫院預約掛號單
    為憑，惟經本院調取被告前於童綜合醫院就診之病歷資料（
    本院卷第四四至六二頁），連同本案卷證，將被告送往行政
    院衛生署草屯療養院實施精神鑑定，其鑑定結果認：「綜合
    趙員（按即被告）之個人生活史及病史、家屬的陳述過去史
    、身體檢查及神經檢查、腦波及實驗室檢查、心理測驗及情
    神狀態檢查。本院認為趙員罹適應障礙併憂鬱情緒，可能有
    酒精濫用。趙員原長於暴力家庭，本身亦在青少年犯案接受
    感化教育，成年時亦持刀傷害父親，婚姻失敗，其子吸毒，
    皆塑造趙員憂鬱憤世衝動性格，平日與同居女子之女兒不睦
    ，又獲悉該女子移情另戀有意疏遠，衝動下持汽油縱火。本
    院認從精神鑑定及案發行為，趙員在犯罪「行為時」沒有因
    精神障礙或其他心智缺陷，致不能或顯著減低辦識其行為違
    法或行為的能力。」等語，此有行政院衛生署草屯療養院九
    十六年十一月十三日草療精字第八九九七號函及其檢附之精
    神鑑定報告書在卷可參（本院卷第一三一至一三三頁）。再
    參酌被告自承當日之情境，係由其自行騎車購買汽油，再返
    回證人乙○○之前開住所潑灑，足見其行為時，意識清楚，
    而無因精神障礙或其他心智缺陷，致不能或顯著減低辦識其
    行為違法或行為的能力。故被告前開所辯，應無足採。
(四)、綜上所述，被告確有持汽油桶，潑灑汽油於證人乙○○等人
    住所之大門，復持打火機欲點火之事實，足見被告客觀上已
    著手於放火燒燬現供人使用住宅之行為，被告既已持打火機
    作點火之動作，其主觀上亦有放火放火燒燬現供人使用住宅
    之故意，應可認定。是以，本案事證明確，被告前開犯行，
    應可認定，被告所辯伊僅係恐嚇證人乙○○等人云云亦無足
    採。
三、被告持汽油桶，潑灑汽油於證人乙○○等人住所之大門，復
    持打火機欲點燃汽油，已密接於放火構成要件之行為，顯已
    著手於放火燒燬現供人使用之住宅之行為（最高法院九十三
    年度臺上字第三○九二號判決意旨參照）。是核被告所為，
    係犯刑法第一百七十三條第三項、第一項之放火燒燬現供人
    使用之住宅未遂罪（下稱放火未遂罪）、第三百零五條之恐
    嚇罪。被告以一行為觸犯前開二罪，為想像競合犯，應依刑
    法第五十五條之規定，從一重依放火未遂罪處斷。公訴人雖
    僅就被告放火燒燬現供人使用之住宅未遂之犯行提起公訴，
    惟被告對證人乙○○恐嚇危害於安全之犯行與業據起訴經判
    決有罪部分有想像競合犯之裁判上之一罪關係，為起訴效力
    所及，本院自得併予審理。被告已著手於放火燒燬現供人使
    用之住宅之行為，然尚未點燃，並未發生住宅之主要構成部
    分燒燬或喪失效用之程度，其犯罪尚屬未遂，爰依刑法第二
    十五條第二項之規定，按既遂犯之刑度減輕其刑。被告於九
    十二年間因妨害自由，經本院判處有期徒刑五月確定，於九
    十二年三月二十七日易科罰金執行完畢，復於九十三年間因
    違反槍砲彈藥刀械管制條例案件，經本院判處有期徒刑四月
    確定，於九十三年七月二十日易科罰金執行完畢等情，有臺
    灣臺中地方法院檢察署刑案資料查註紀錄表，臺灣高等法院
    被告全國前案紀錄表在卷可參，其於五年以內故意再犯本件
    有期徒刑以上之罪，為累犯，應依刑法第四十七條第一項之
    規定加重其刑，並依法先加後減。爰審酌被告僅因不滿女友
    欲與其分手，避不見面，即以著手放火燒燬現供人使用之住
    宅，其放火手段並非平和，亦已影響公共安全之維護，再兼
    衡酌被告著手放火行為尚未致住宅遭點燃，暨其犯後猶否認
    犯行，及其犯罪之動機、目的與所生損害等一切情狀，量處
    如主文所示之刑。扣案之汽油桶壹桶（含汽油，驗後淨重：
    一二七點四二公克），係被告所有，供本案犯罪所用之物，
    爰依刑法第三十八條第一項第二款為沒收之諭知。至扣案之
    打火機雖係供本案犯罪所用之物，亦經證人乙○○證述明確
    ，然被告否認為其所有，是被告雖持以犯前開犯行，惟前開
    打火機價值低廉，易於取得，復無積極證據足資認定確係被
    告所有，且前開物品，亦非法院應義務沒收之物，爰不無沒
    收之諭知。
三、被告及辯護人雖請求本院採集前開打火機上之指紋送鑑定，
    惟前開打火機經員警以丙烯酸酯法採集打火機上之跡證，未
    發現可資出對之指紋，自無法鑑定，此有員警朱基富九十六
    年十二月七日之職務報告書在卷可稽（本院卷第一四四頁）
    ，爰依刑事訴訟法第一百六十三條之二第二項第一款駁回被
    告及辯護人之聲請，併此敘明。
據上論斷，應依刑事訴訟法第二百九十九條第一項前段，刑法第
一百七十三條第三項、第一項、第三百零五條、第五十五條、第
二十五條第二項、第四十七條第一項、第三十八條第一項第二款
，刑法施行法第一條之一第一項、第二項前段，判決如主文。
本案經檢察官甲○○到庭執行職務。
中　　華　　民　　國　　96　　年　　12　　月　　25　　日
                  刑事第十四庭  審判長法  官   陳  葳
                  　　　　　　　　　　法　官   洪堯讚
                  　　　　　　　　　　法　官　 劉逸成
上正本證明與原本無異。
如不服本判決，應於收受送達後十日內向本院提出上訴書狀（應
敘述具體理由並附繕本）。
上訴書狀如未敘述理由，應於上訴期間屆滿後二十日內補提理由
書於本院。
                                       書記官  高勳楠
中　　華　　民　　國　　96　　年　　12　　月　　25　　日
附錄論罪科刑法條
中華民國刑法第173條
（放火或失火燒燬現住建築物及交通工具罪）
放火燒燬現供人使用之住宅或現有人所在之建築物、礦坑、火車
、電車或其他供水、陸、空公眾運輸之舟、車、航空機者，處無
期徒刑或七年以上有期徒刑。
失火燒燬前項之物者，處一年以下有期徒刑、拘役或五百元以下
罰金。
第一項之未遂犯罰之。
預備犯第一項之罪者，處一年以下有期徒刑、拘役或三百元以下
罰金。
